【裁判字號】    90,易,394
【裁判日期】    900831
【裁判案由】    妨害自由
【裁判全文】
臺灣板橋地方法院刑事判決                            九十年度易字第三九四號
    公  訴  人  臺灣板橋地方法院檢察署檢察官
    被      告  戊○○
                蔡文燦
    被      告  丁○○
右列被告因妨害自由案件，經檢察官提起公訴（八十九年度偵字第一七五四九號），
本院判決如左：
    主  文
戊○○、丁○○均無罪。
    理  由
一、公訴意旨略以：被告戊○○於民國八十九年一月廿九日，在位於臺北縣三重市○○路八號一樓之三重市公所調解委員會內，因與丙○○就發票人為乙○○之支票
    債務發生爭執，竟與丁○○基於共同犯意之聯絡，以「如不還錢，要妳市民代表
    做不下去」、「如不處理，要讓大家難看」等語恐嚇丙○○，致生危害於安全，
    嗣因丙○○答應依調解程序解決支票債務，戊○○與丁○○始同意離去，因認被
    告戊○○、丁○○涉犯刑法第三百零五條之恐嚇罪嫌。
二、按犯罪事實應依證據認定之，無證據不得推定其犯罪事實，不能證明被告犯罪者
    ，應諭知無罪之判決，刑事訴訟法第一百五十四條、第三百零一條第一項前段定
    有明文。次按，刑法第三百零五條，所稱以加害生命、身體、自由、名譽、財產
    之事，恐嚇他人者，係指以使人生畏佈心為目的，而通知將加惡害之旨於被害人
    而言。最高法院著有五十二年台上字第七五一號判例意旨可參。公訴人認被告戊○○、丁○○涉犯刑法第三百零五條之恐嚇罪嫌，係以告訴人丙○○之指述及證
    人甲○○、黃雪英之證言為其論據。經訊之被告戊○○、丁○○固坦承有於上開
    時地向丙○○理論支票債務之事，並有與丙○○發生爭吵之事實，惟均堅決否認
    有出言恐嚇丙○○，辯稱：伊等從未向丙○○說過「如不還錢，要妳市民代表做
    不下去」、「如不處理，要讓大家難看」之類的話，伊二人並無恐嚇犯行等語。
    經查：
（一）告訴人丙○○於本院訊問時指稱：「在場戊○○說他是陳（陳坤城）姪子，是
      陳坤城叫他來跟我要錢的，我說不該我負責。... 被告戊○○又說我調解委員
      會怎麼做的，我市民代表怎麼做的，口氣非常兇。我說那票不是我的，被告戊○○說我不負責的話，要我市民代表不能做。... 我又走進裡面職員辦公室，
      有一位先生跟我進來，應該是被告丁○○。進來後他說我這事要怎麼辦，我反
      問說什麼要怎麼辦，他說我要是這樣要讓大家很難看。」等語（參見本院九十
      年三月九日訊問筆錄），與告訴人丙○○前於警訊、偵查中指述之情節大致如
      一。而證人甲○○於偵查中具結證稱：「我是調委會主席，八十九年一月廿九
      日見二男一女入內與許女爭吵，我過去勸他們到調解廳，有一男的對許女說不
      還錢讓他幹不了調委，及說一些其他罵人的話，... 我有問罵人的說你是誰，
      對方說是陳坤城的姪兒。」等語（參見台灣板橋地方法院檢察署八十九年度偵
      字第六四二二號案卷第十八頁背面），其於本院訊問時亦具結證稱：「第一次
      是乙○○、在場二位被告和一位孕婦，他們和丙○○在調解委員會門口談，一
      直談一直走進去，他們在裡面吵，我進去請他們不要干擾辦公，有事到大廳說
      。... 我聽到有人說幹代表是怎麼幹的欠錢都不還。也有說錢不還的話，要讓
      她代表作不下去。沒有聽到要讓大家難看的話。」等語（參見本院九十年二月
      十三日訊問筆錄），核與告訴人丙○○指述之情節大致相符，應認被告戊○○
      於上開時地有對告訴人丙○○說「市民代表不能做」或「市民代表作不下去」
      之類的話，而被告丁○○有對告訴人丙○○說「讓大家很難看」之類的話，被
      告戊○○、丁○○事後辯稱並未說過前述內容的話一節，尚不足採信。
（二）但查，依據告訴人丙○○於偵查中所稱，被告戊○○、丁○○係持發票人乙○○交予陳坤城（戊○○之叔叔）之支票向丙○○索債，丙○○認為乙○○雖係
      其公公，然其已與乙○○之子離婚，不願為乙○○之債務負責，始與被告戊○○、丁○○等人發生爭執，被告戊○○、丁○○二人亦坦承確實有與告訴人丙○○發生爭吵之事實，觀諸告訴人丙○○及證人甲○○描述之經過情形，被告
      戊○○、丁○○係因丙○○不願處理乙○○之債務，被告戊○○、丁○○二人
      始對丙○○心有不滿，並以丙○○擔任市民代表、調解委員會委員之職務加以
      指摘、嘲弄，雖被告戊○○出言「「市民代表不能做」或「市民代表作不下去
      」之類的話語，被告丁○○出言「讓大家很難看」之類的話語，然上開話語之
      意涵有可能係以時常出入告訴人辦公處所，並公然高聲理論之方式騷擾告訴人
      ，以達到告訴人處理該項債務之目的，尚難遽認被告二人係以明示或隱喻之方
      式表達加害丙○○之「生命」、「身體」、「自由」、「名譽」或「財產」之
      事恐嚇丙○○。
三、綜上所述，被告戊○○、丁○○向告訴人丙○○表示之前開話語，尚非通知將加
    惡害之旨於被害人，按諸前開判例意旨，被告二人所為與恐嚇罪之構成要件尚屬
    有間。此外復查無其他積極證據足認被告戊○○、丁○○有何恐嚇犯行，既不能
    證明被告二人犯罪，自應對被告戊○○、丁○○為無罪之諭知。
據上論斷，應依刑事訴訟法第三百零一條第一項前段，判決如主文。
本案經檢察官張慶林到庭執行職務。
中      華      民      國      九十      年      八    月    三十一    日
                                  臺灣板橋地方法院刑事第三庭
                                          法  官  連  育  群
右正本證明與原本無異。
如不服本判決，應於判決送達後十日內，向本院提出上訴狀。
                                          書記官  蘇  恩  慶
中      華      民      國      九十      年      九    月      五      日


司法院資訊處製作；財團法人民間司法改革基金會備份。
